臺灣板橋地方法院刑事裁定　　　　　　 100年度聲字第4267號
聲　請　人　謝承峰
即　被　告
選任辯護人 張家訓律師
上列聲請人即被告因違反毒品危害防制條例案件（100 年度訴字
第1980號），對於本院受命法官於中華民國100 年8 月19日所為
之羈押處分不服，聲請撤銷，本院裁定如下：
    主  文
聲請駁回。
    理  由
一、聲請意旨詳刑事聲請撤銷或變更羈押裁定書（如附件）所載
    。
二、按對於審判長、受命法官、受託法官或檢察官所為羈押之
    處分有不服者，受處分人得聲請所屬法院撤銷或變更之；第
    一項聲請期間為5 日，自為處分之日起算，其為送達者，自
    送達後起算，刑事訴訟法第416 條第1 項第1 款、第3 項定
    有明文。查被告謝承峰因違反毒品危害防制條例案件，經檢
    察官提起公訴，本院受命法官於民國100 年8 月19日訊問被
    告謝承峰後，認為被告謝承峰涉犯毒品危害防制條例第4 條
    第2 項之販賣第2 級毒品罪，犯罪嫌疑重大，所犯為最輕本
    刑為5 年以上有期徒刑之罪，涉犯罪名刑度甚高，基於趨吉
    避凶脫免刑責之基本人性，有相當理由足認有逃亡之虞，有
    刑事訴訟法第101 條第1 項第1 款、第3 款之情形，非予羈
    押，顯難進行審判，有羈押之必要，而自100 年8 月19日起
    執行羈押，並於同日送達押票，有本院100 年度訴字第1980
    號毒品危害防制條例案件之押票、送達證書及本院100 年8
    月19日訊問筆錄在卷可稽，且本案復無在途期間之問題，其
    期間之末日應為100 年8 月24日，被告謝承峰於100 年8 月
    24日業已具狀向本院聲請撤銷或變更羈押處分（聲請書誤載
    為聲請撤銷或變更羈押裁定），有如附件之聲請狀1 份附卷
    足憑，是本件聲請並未逾5 日之法定期間，自屬合法，核先
    敘明
    。
三、復按被告經法官訊問後，認為犯罪嫌疑重大，而有下列情形
    之一，非予羈押，顯難進行追訴、審判或執行者，得羈押之
    ︰一、逃亡或有事實足認為有逃亡之虞者。二、有事實足認
    為有湮滅、偽造、變造證據或勾串共犯或證人之虞者。三、
    所犯為死刑、無期徒刑或最輕本刑為5 年以上有期徒刑之罪
    者，刑事訴訟法第101 條第1 項定有明文。而此所謂之羈押
    ，乃拘禁被告之強制處分，其目的係在於保全證據、確保刑
    事訴訟程序之進行及刑罰權之執行。是被告經法官訊問後，
    究竟有無刑事訴訟法第101 條第1 項各款之情形，均屬事實
    問題，法院應按訴訟之程度，卷證資料及其他一切情事斟酌
    之。再按刑事訴訟法第101 條第1 項第3 款規定之羈押，係
    因被告所犯為死刑、無期徒刑或最輕本刑為5 年以上有期徒
    刑之罪者，其可預期判決之刑度既重，該被告為規避刑罰之
    執行而妨礙追訴、審判程序進行之可能性增加，國家刑罰權
    有難以實現之危險，該規定旨在確保訴訟程序順利進行，使
    國家刑罰權得以實現，以維持重大之社會秩序及增進重大之
    公共利益，其目的洵屬正當。又基於憲法保障人民身體自由
    之意旨，被告犯上開條款之罪嫌疑重大者，仍應有相當理由
    認為其有逃亡、湮滅、偽造、變造證據或勾串共犯或證人等
    之虞，法院斟酌命該被告具保、責付或限制住居等侵害較小
    之手段，均不足以確保追訴、審判或執行程序之順利進行，
    始符合該條款規定，非予羈押，顯難進行追訴、審判或執行
    之要件，此際羈押乃為維持刑事司法權有效行使之最後必要
    手段，於此範圍內，尚未逾越憲法第23條規定之比例原則，
    符合司法院釋字第392 號、第653 號、第654 號解釋意旨，
    與憲法第8 條保障人民身體自由及第16條保障人民訴訟權之
    意旨，尚無違背（司法院大法官會議釋字第665 號解釋參照
    ）。至上述所稱「相當理由」，與同條項第1 款、第2 款法
    文內之「有事實足認有‧‧‧之虞」（學理上解釋為「充分
    理由」）尚屬有間，其條件當較寬鬆。良以重罪常伴有逃亡
    、滅證之高度可能，係趨吉避凶、脫免刑責、不甘受罰之基
    本人性，倘一般正常之人，依其合理判斷，可認為該犯重罪
    嫌疑重大之人具有逃亡或滅證之相當或然率存在，即已該當
    「相當理由」之認定標準，不以達到充分可信或確定程度為
    必要。以量化為喻，若依客觀、正常之社會通念，認為其人
    已有超過百分之50之逃亡、滅證可能性者，當可認具有相當
    理由認為其有逃亡、滅證之虞。此與前2 款至少須有百分之
    80 以 上，始足認有該情之虞者，自有程度之差別。再其認
    定，固不得憑空臆測，但不以絕對客觀之具體事實為限，若
    有某些跡象或情況作為基礎，即無不可。至相關之事實或跡
    象、情況，鑑於此非屬實體審判之核心事項，自以自由證明
    為已足，並不排斥傳聞證據，斯不待言（最高法院98年度台
    抗字第759 號裁定參照）。
四、經查：被告謝承峰於100 年8 月19日經本院受命法官訊問後
    ，已坦承販賣第2 級毒品之犯罪事實，並據同案被告周韋狄
    及顏士強於警詢時及偵查中供證述明確，復有扣案之現金及
    安非他命等物，以及法務部調查局毒品鑑定書、通訊監察譯
    文等在卷可佐，足認被告涉犯販賣第2 級毒品罪嫌重大，且
    所犯為最輕本刑為5 年以上有期徒刑之罪，非予羈押，顯難
    進行審判，因認有羈押之必要，而當庭裁定羈押，此有訊問
    筆錄及押票存卷可佐。至被告謝承峰雖聲請撤銷受命法官上
    開羈押處分，然受命法官認定被告謝承峰涉犯毒品危害防制
    條例第4 條第2 項之販賣第2 級毒品罪，其犯罪嫌疑重大，
    乃係依據上述證據資為佐憑，所為認定與證據法則及論理法
    則均未有違背之處，並無不當。其次，涉犯重罪者常伴有逃
    亡、滅證之高度可能，此為係趨吉避凶、脫免刑責、不甘受
    罰之基本人性，倘一般正常之人，依其合理判斷，均可認為
    該犯重罪嫌疑重大之人具有逃亡或滅證之相當或然率存在，
    即已該當「相當理由」之認定標準，不以達到充分可信或確
    定程度為必要。查被告謝承峰於警詢時及100 年6 月29日初
    次偵訊中猶矢口否認有何販賣第2 級毒品之犯行，一再辯稱
    ：伊前往麗堤汽車旅館，係欲找顏士強拿取欠伊的10萬元，
    該10萬元係賭債，伊並未將安非他命交付予顏士強，亦未販
    毒予顏士強云云，嗣於100 年7 月26日偵訊中始願供承：被
    告周韋狄要伊將毒品交付予被告顏士強，伊有交付2 兩重之
    安非他命予顏士強，被告顏士強當天有交付24萬元予伊，伊
    承認共同販毒罪等語，惟其中關於其向被告顏士強所收取24
    萬元之原因為何，則仍供稱：該24萬元是被告顏士強欠被告
    周韋狄的錢，欠款原因應該是毒品買賣，但伊不能肯定云云
    ，其後於本院受命法官訊問時又改稱：伊有將2 兩甲基安非
    他命交付予顏士強，那時也有向顏士強收24萬元，但顏士強
    說這24萬元不是買甲基安非他命的錢，這24萬元是要給周韋
    狄的，因為顏士強說這2 兩甲基安非他命的錢還不能給伊，
    警察就進來了云云，先後說詞反覆不一，有必要進一步加以
    釐清，由此益見被告謝承峰供述本案相關之犯罪情節，尚有
    所保留，難認已全部坦承犯行不諱，仍有脫免卸責或逕行逃
    亡之虞。準此，則本案受命法官根據卷證資料，斟酌被告謝
    承峰犯罪情節及參與程度，於訊問被告謝承峰後認其犯罪嫌
    疑重大，所犯為最輕本刑為5 年以上有期徒刑之罪，且有逃
    亡之虞，非予羈押，顯難進行審判程序，而當庭諭知羈押，
    其所為羈押處分尚屬有據，是被告謝承峰聲請撤銷該羈押之
    處分，並無理由，應予駁回。
五、依刑事訴訟法第416 條第4 項、第412 條，裁定如主文。
中    華    民    國  100     年    9    月    14    日
                          刑事第十三庭
                                審判長法  官  楊仲農
                                      法  官  楊筑婷
                                      法  官  謝梨敏
上列正本證明與原本無異。
本裁定不得抗告。
                                      書記官  田世杰
中    華    民    國   100    年    9     月    14    日